臺北高等行政法院判決　　　　　　　　　　　　　　　　九十年度訴字第三九八號
　　　　　　　　　　　　　　　.
　　原　　　告　弘宮大飯店有限公司
　　代　表　人　甲○○
　　訴訟代理人　鄭文玲律師
　　被　　　告　台北市稅捐稽徵處
　　代　表　人　乙○○處長）.
　　訴訟代理人　己○○
右當事人間因營業稅事件，原告不服財政部中華民國八十九年十一月二十日台財訴第
0000000000號訴願決定，提起行政訴訟。本院判決如左：
　　主  文
原告之訴駁回。
訴訟費用由原告負擔。
　　事  實
一、事實概要：
    原告於民國（以下同）八十五年一月至八十八年四月間銷售勞務，金額計新台幣
    （以下同）二九、三八六、六九九元（不含稅），涉嫌短漏開統一發票並漏報銷
    售額，另八十五年度涉嫌未依規定取得進項憑證金額計五三八、一六○元。案經
    檢舉人檢舉，由被告查獲後審理核定原告短漏開統一發票並漏報銷售額計二九、
    三八六、六九九元，逃漏營業稅一、四六九、三三五元，除核定補徵所漏稅款一
    、四六九、三三五元外，並按所漏稅額處五倍罰鍰計七、三四六、六○○元（計
    至百元為止）。另其未依規定取得進項憑證金額計五三八、一六○元，應處百分
    之五罰鍰計二六、九○八元，罰鍰金額合計七、三七三、五○八元。原告不服，
    申經復查結果，未獲變更，提起訴願，經遭駁回，遂向本院提起行政訴訟。
二、兩造聲明：
　(一)原告聲明求為判決：
    1.訴願決定及原處分均撤銷。
    2.訴訟費用由被告負擔。
　(二)被告聲明求為判決：
    原告之訴駁回，訴訟費用由原告負擔。
三、兩造之爭點：
    檢舉人之帳單資料影本，經原告公司之負責人辨認後坦承係其公司之帳簿，並承
    認其公司確有短漏報營業稅，能否作為被告核定原告補稅及處罰之依據。
　(一)原告主張之理由：
    1.查訴願決定書所依憑者一為原告負責人甲○○之談話筆錄，另一為檢舉人提出
      之帳單資料，作為認定原告應補徵及處罰鍰之根據，然查：
    2.有關原告負責人甲○○之談話筆錄：
      (1)原告負責人甲○○年齡已六十餘歲，接獲被告機關函前去說明，心情非常緊
        張，而被告即拿出檢舉人之一張一張零散拼湊帳單資料影本，問是否為原告
        所有，若是，請在筆錄上簽名，由於甲○○年事已高，平日對於飯店之經營
        狀況並不清楚，亦不知遭人檢舉何事，在非常緊張害怕之情況下，才於筆錄
        上簽名，甲○○並不清楚檢舉人所提出之其餘帳單資料是否真正，所以僅憑
        甲○○之筆錄並不能作為裁罰之依據。
      (2)雖甲○○承認談話筆錄上之簽名為其所簽，但對於談話筆錄之內容，甲○○
        並不知悉也不清楚，蓋因甲○○已六十餘歲高齡，又不識字，且對國語亦不
        太靈光，今被告所做之談話筆錄為一對台語不太會講之人所做，如雞同鴨講
        ，則被告又如何證明甲○○了解及自認談話筆錄之內容？雖然被告辯稱第一
        次有請人為台語翻譯，但做談話筆錄時卻無人翻譯內容，故甲○○實不了解
        談話筆錄之內容，筆錄實不足採，原決定書竟採認之，實有違證據法則。
      (3)再者，談話筆錄之內容完全是自己承認有逃漏稅捐，而被告並無有太多之證
        據證明原告有逃漏稅捐之事實，所以被告利用原告年事高又不識字之情況，
        遊說甲○○簽名即可回去，甲○○抱著息事寧人之態度簽名後，以為沒事，
        豈料，甲○○後來才恍然大悟，深覺受騙，故甲○○當庭極力否認談話筆錄
        內容之真正。
      (4)依行政法院於八十七年第二三九號判決，亦認為稅捐處的調查筆錄或檢察官
        的起訴書，僅可作為參考，不可作為認定企業逃漏稅捐的證據，從而，被告
        仍應詳細調查所謂「檢舉人之帳單資料影本」是否真正？是否真為原告八十
        五年至八十八年之帳簿資料？否則僅憑甲○○之調查筆錄實不能作為裁罰之
        依據。
      (5)被告又舉出證人戊○○亦在甲○○做筆錄之現場，但戊○○除否認在筆錄上
        簽名外，而其年事更高達八十餘歲，且有重聽，若非大聲說話，根本聽不清
        楚對方所言，所以證人戊○○之證詞並不能證實甲○○之談話筆錄內容為真
        正。
      (6)由上得知，被告雖提出甲○○之談話筆錄，但並不能證明其內容為真正。
    3.被告所提出之帳單資料：
      (1)被告所提出之帳單資料是由所謂檢舉人影印出來之資料，其上僅有記載「收
        入」、「支出」、「現金簽回」，而非原告每日之流水記載，而依一般公司
        行號之帳簿流水帳之記載，絕不可能如此，蓋因原告經營飯店生意每日之收
        入包括現金及客戶刷卡紀錄，所以不可能帳冊中只記載「現金簽回」。
      (2)再者，所謂之「收入」，並無每日之收入明細，「支出」也無每日支出明細
        表，則如何認定此為帳冊？也不是所謂「公司之流水帳」，從而，以如此簡
        單之帳單記載，即認定是原告之帳冊，實違反經驗及證據法則。
      (3)又被告所提之帳單資料其上並無記載或標明是原告之帳單，則被告又如何認
        定此為原告之帳簿？
      (4)另被告所提出之帳單竟然連續每天皆有原告負責人之蓋章，而原告從八十五
        年一月至八十八年四月份，其間原告每年出國至少六次以上，八十六年更出
        國高達八次，每次出國時間短者四、五天，多者十數天，此有原告負責人護
        照在卷足稽，則原告負責人不在國內期間甚長，如何可能每天在帳單上蓋章
        ？所以被告提出之帳單資料，竟然是由原告負責人每天蓋章，實有違證據法
        則。
      (5)證人丙○○亦證稱，被告所提之帳單並非其所記載，而帳簿之記載是每日原
        告之流水帳，足證被告所提出之帳單資料並非原告。
      (6)又原告之帳單資料，自八十年起即改以電腦記帳作業，其中並未有以人工記
        帳之方式，故檢舉人所提供之帳單資料應是原告八十年度以前之資料，從而
        被告僅以檢舉人所檢舉之書面資料，即認八十五年以後原告有違章之事實，
        實過於草率；再者，檢舉人在原告僅服務短短數個月而已，且因勞資問題向
        台北市勞工委員會申訴，則檢舉人於其氣憤當中，所書寫之資料是否正確？
        是否有加油添醋？是否有灌水之嫌？誠難採為證據之一，況查檢舉人僅在原
        告櫃檯服務幾個月而已，並未參與原告公司之會計、稅務等工作，又如何得
        知其所提出之帳單資料為八十五年至八十八年度？而非其他年度之資料，所
        以僅憑檢舉人所提之帳單資料，實難認定原告有違章之事實。
      (7)被告一再認定檢舉人所提出之帳單資料為真正，但觀諸所謂帳單資料，是散
        亂未編序號於其上，亦未標明公司行號、名稱，又無標明年度之資料影本，
        則被告又如何證明為原告之帳單資料？縱認為其上甲○○印章為真正，則又
        如何證明為八十五年至八十八年之帳單資料？且查檢舉人謝如美係八十七年
        十二月始至原告公司任職櫃檯，對於原告每日營業收入及支出作業並不熟悉
        ，則怎可僅憑檢舉人稱此一張一張之帳單資料為八十五年以後之資料，即是
        八十五年至八十八年之帳單資料？否則僅憑散亂未記載完整之帳單資料，即
        遽以認定原告於八十五年至八十八年間涉嫌漏報銷售額，誠有違證據法則。
      (8)訴願決定仍未詳究一張一張拼湊之帳單資料是否真為原告八十五年至八十八
        年四月之資料，僅以負責人甲○○之筆錄即草率加以認定，又未說明其認定
        之標準何在？實有違證據法則。
    4.綜上，被告所提出之上開證據，實無從證明原告八十五年一月至八十八年四月
      間有如此多之收入或支出，否則僅憑其上無任何年度、未標明公司行號之資料
      ，率爾認定原告有逃漏一百多萬之營業稅並科處高達七百餘萬元之罰款，其所
      憑藉者為所謂「帳單」資料，但帳單內容如此簡單，且漏洞百出，以此作為認
      定之依據，實過於輕率，而漠視且損害人民之權益；而且原告之所以有如此遭
      遇，實因離職員工與原告負責人鬧得不愉快所致，而該離職員工為一櫃檯工作
      人員且工作半年時間，其利用工作之便，用影印拼湊或製作資料來誣陷原告，
      亦有可能，故被告實應調查清楚，而非一昧地認定原告逃漏稅捐之事實，否則
      依無證據能力之證物來認定，誠有違證據法則，令人難以甘服，請判決如原告
      訴之聲明云云。
　(二)被告主張之理由：
    1.按營業稅法第三十二條第一項前段規定：「營業人銷售貨物或勞務，應依本法
      營業人開立銷售憑證時限表規定之時限，開立統一發票交付買受人。」同法第
      三十五條第一項規定：「營業人除本法另有規定外，不論有無銷售額，應以每
      二月為一期，於次期開始十五日內，填具規定格式之申報書，檢附．．．，向
      主管稽徵機關申報銷售額、應納或溢付營業稅額。其有應納營業稅額者，應先
      向公庫繳納後，檢同繳納收據一併申報。」同法第四十三條第一項第四款、第
      五款規定：「營業人有左列情形之一者，主管稽徵機關得依照查得之資料，核
      定其銷售額及應納稅額並補徵之：四、短報、漏報銷售額者。五、漏開統一發
      票或於統一發票上短開銷售額者。」同法第五十一條第三款規定：「納稅義務
      人，有左列情形之一者，除追繳稅款外，按所漏稅額處一倍至十倍罰鍰，並得
      停止其營業：三、短報或漏報銷售額者。」同法施行細則第五十二條第二項第
      一款規定：「本法第五十一條各款之漏稅額，依左列規定認定之：一、第一款
      至第四款，以核定之銷售額．．．依規定稅率計算之稅額為漏稅額。」另稅捐
      稽徵法第四十四條規定：「營利事業依法規定．．．應自他人取得憑證而未取
      得．．．應就其．．．未取得憑證．．．經查明認定之總額，處百分之五罰鍰
      。」又稅捐稽徵機關管理營利事業會計帳簿憑證辦法第二十一條規定：「對外
      營業事項之發生，營利事業應於發生時自他人取得原始憑證，如進貨發票．．
      ．」。
    2.卷查原告之違章事實，有原告之負責人甲○○於八十八年七月二十一日於被告
      機關所作之談話筆錄、檢舉人所提供之帳簿資料等影本附案可稽，違章事實，
      洵堪認定。第查原告八十五年一月至八十八年四月間銷售勞務，進銷未依法取
      得及給與他人憑證、漏報銷售額，逃漏營業稅，是依獲案資料所載每日營業收
      入、支出之合計，並與其同期間營業稅申報書之銷項金額比較，核認原告漏開
      統一發票並漏報銷售額計二九、三八六、六九九元（不含稅），另未依規定取
      得進項憑證部分，亦採與計算漏銷部分同一基礎，核認原告未依規定取得進項
      憑證金額計五三八、一六○元。
    3.原告主張被告機關如何證明帳簿資料影本係原告之帳簿資料、資料是否正確等
      節。經查被告機關前提示原告每日營收明細私帳影本予原告之負責人甲○○認
      證，甲○○坦承係其每日收支狀況無誤。次查甲○○於談話筆錄中亦承認有漏
      開統一發票、逃漏營業稅及未依規定取得憑證之違章情事。是被告機關所提示
      予甲○○之帳簿資料影本顯係原告之營業資料，至臻明確。另原告主張依行政
      法院在八十七年第二三九號判決不應將談話筆錄作為裁罰之依據乙節，經查被
      告機關並非以甲○○之談話筆錄作為唯一裁罰依據，原告恐有誤解，併予敘明
      。是原告起訴之理由，應無足採。被告機關據以補稅裁罰，洵屬有據。從而，
      原核定補徵稅額及罰鍰處分，揆諸首揭法條規定並無不合，請判決駁回原告之
      訴等語。
　　理  由
一、補徵營業稅部分：
  (一)按「營業人銷售貨物或勞務，應依本法營業人開立銷售憑證時限表規定之時限，
    開立統一發票交付買受人。」「營業人除本法另有規定外，不論有無銷售額，應
    以每二月為一期，於次期開始十五日內，填具規定格式之申報書，檢附退抵稅款
    及其他有關文件，向主管稽徵機關申報銷售額、應納或溢付營業稅額。其有應納
    營業稅額者，應先向公庫繳納後，檢同繳納收據一併申報。」「營業人有左列情
    形之一者，主管稽徵機關得依照查得之資料，核定其銷售額及應納稅額並補徵之
    ：一、．．．四、短報、漏報銷售額者。五、漏開統一發票或於統一發票上短開
    銷售額者。」為行為時營業稅法第三十二條第一項前段、第三十五條第一項、第
    四十三條第一項第四款及第五款所明定。
  (二)本件原告不服被告指伊於八十五年一月至八十八年四月間銷售勞務，短漏開統一
    發票並漏報銷售額計二九、三八六、六九九元（不含稅），逃漏營業稅一、四六
    九、三三五元，核定補徵所漏稅款一、四六九、三三五元。起訴意旨略為被告所
    執之帳簿影本，是散亂未編序號於其上，亦未標明公司行號、名稱，又無標明年
    度之資料影本，則被告又如何證明為原告之帳單資料？縱認為其上原告之負責人
    甲○○印章為真正，則又如何證明為八十五年至八十八年之帳單資料？又依行政
    法院於八十七年第二三九號判決，也認為稅捐處的調查筆錄或檢察官的起訴書，
    僅可作為參考，不可作為認定企業逃漏稅捐的證據，從而，被告仍應詳細調查所
    謂「檢舉人之帳單資料影本」是否真正？是否真為原告八十五年至八十八年之帳
    簿資料？否則僅憑甲○○之調查筆錄實不能作為裁罰之依據。
  (三)查原告公司負責人甲○○於八十八年七月二十一日由其記帳人員戊○○陪同至被
    告機關接受談話，經被告機關稅務員提示原告每日營收明細影本予甲○○辨認，
    甲○○坦承係其每日收支狀況無誤，並於接受談話時承認有漏開統一發票、逃漏
    營業稅及未依規定取得憑證之違章等情，此不惟有經原告及戊○○簽名之談話筆
    錄附在原處分卷可稽，並經證人即被告機關稅務員丁○○到庭結證屬實，足證被
    告機關所提示予甲○○之帳簿資料影本確係原告之營業資料，不容原告空言否認
    。是原告主張之理由，應無足採。被告機關據以核定補稅，洵屬有據。
二、科處罰鍰部分：
  (一)按「納稅義務人，有左列情形之一者，除追繳稅款外，按所漏稅額處一倍至十倍
    罰鍰，並得停止其營業：三、短報或漏報銷售額者。」為營業稅法第五十一條第
    三款所明定。次按「營利事業依法規定．．．應自他人取得憑證而未取得．．．
    應就其．．．未取得憑證．．．經查明認定之總額，處百分之五罰鍰。」為稅捐
    稽徵法第四十四條所規定。又「主旨：納稅義務人同時觸犯租稅行為罰及漏稅罰
    相關罰則之案件，依本函規定處理。說明：(二)營業人觸犯營業稅法第五十一條各
    款，如同時涉及稅捐稽徵法第四十四條規定者，參照行政法院八十四年九月二十
    日九月份第二次庭長評事聯席會議決議意旨，勿庸併罰，應擇一從重處罰。」「
    關於營業人進貨未依規定取得進貨憑證，並於銷貨時漏開統一發票之漏進漏銷案
    件，其銷貨漏開統一發票，同時觸犯稅捐稽徵法第四十四條及營業稅法第五十一
    條第三款規定部分，應依本部八十五年四月二十六日台財稅第八五一九○三三一
    三號函釋採擇一從重處罰。至其進貨未依規定取得進貨憑證部分，仍應依稅捐稽
    徵法第四十四條規定處罰。」分別經財政部八十五年四月二十六日台財稅第00
    0000000號及八十五年六月十九日台財稅第八五○二九○八一四號函釋有
    案，經核上開解釋係財政部基於主管機關所為解釋，且符合稅捐稽徵法立法之目
    的，應可適用。
  (二)本件原告八十五年一月至八十八年四月間銷售勞務，進銷未依法取得及給與他人
    憑證、漏報銷售額，逃漏營業稅等情，有原告之負責人甲○○於八十八年七月二
    十一日於被告機關稽核科所作之談話筆錄、檢舉人所提供之帳簿資料、稽核報告
    等影本附原處分卷可稽，已見前述，違章事證明確。被告機關乃依上開財政部二
    函釋意旨，核定原告短漏開統一發票並漏報銷售額計二九、三八六、六九九元，
    逃漏營業稅一、四六九、三三五元，初查按所漏稅額處五倍罰鍰七、三四六、六
    ○○元，另其未依規定給予他人憑證金額二九、三八六、六九九元，應處百分之
    五罰鍰計一、四六九、三三五元外。並因其未依規定取得進項憑證金額計五三八
    、一六○元，應處百分之五罰鍰計二六、九○八元，依首揭函釋意旨未給予他人
    憑證及漏稅罰勿庸併罰，應擇一從重處罰，罰鍰金額合計七、三七三、五○八元
    （計算式：7,346,600＋26,908＝7,373,508），揆諸首揭規定，原處分並無不合
    ，訴願決定予以維持，亦稱妥適。原告徒執前詞，訴請撤銷，為無理由，應予駁
    回。
據上論結，本件原告之訴為無理由，爰依行政訴訟法第九十八條第三項前段，判決如
主文。
中　　華　　民　　國　　　九十一　　年　　　三　　　　月　　二十六　　　日
                            臺 北 高 等 行 政 法 院   第 七 庭
                                           審 判 長 法  官　鄭小康
                                                    法  官　黃秋鴻
                                                    法  官　林金本
右為正本係照原本作成。
如不服本判決，應於送達後二十日內，向本院提出上訴狀並表明上訴理由，如於本判
決宣示後送達前提起上訴者，應於判決送達後二十日內補提上訴理由書（須按他造人
數附繕本）。
中　　華　　民　　國　　　九十一　　年　　　三　　　　月　　二十八　　　日
            　　　　　　　　　　　　　　    　      書記官  簡信滇
